臺灣高等法院臺南分院民事判決　九十二年度上字第一九七號
　 上　訴　人
　 即被上訴人　甲○○
　 訴訟代理人　林祺洲
　 被上訴人即
　 上　訴　人丙○○
　 訴訟代理人　蘇顯騰律師
右當事人間請求侵權行為損害賠償事件，兩造對臺灣雲林地方法院於中華民國九十二
年七月二十二日所為第一審判決（九十二年度訴字第一五六號）各自提起上訴，本院
（言詞辯論終結期日：九十三年七月二十日）判決如左：
      主      文
原判決關於命上訴人【丙○○】、【乙○○○○○○○○○○】連帶給付超過新
台幣貳佰零捌萬玖仟肆佰肆拾捌元及利息，與該部分假執行之宣告，暨命負擔訴訟費
用之部分，均廢棄。
右開廢棄部分，上訴人【甲○○】在第一審之訴及假執行之聲請均駁回。
上訴人【丙○○】、【乙○○○○○○○○○○】其餘上訴駁回。
上訴人【甲○○】之上訴駁回。
第一（確定部分除外）、二審訴訟費用由上訴人【丙○○】、【乙○○○○○○
○○○○】連帶百分之四十九，餘由上訴人【甲○○】負擔。
原判決所准上訴人【甲○○】假執行之擔保金額更正為新台幣陸拾玖萬陸仟元，准上
訴人【丙○○】、【乙○○○○○○○○○○】免為假執行之擔保金額更正為新
台幣貳佰零捌萬玖仟肆佰肆拾捌元。
      事實及理由
一、【上訴人甲○○主張之事實】：本件上訴人【甲○○】主張：上訴人【丙○○
    】受經營〈國順冷凍冷氣行〉之上訴人【廖國允】僱用，平日以駕駛自用小貨
    車外出修理電線、裝設冷氣為業，係以駕駛業務為其附隨業務之人，於民國（下
    同）九十一年九月六日晚間九時二十分許，駕駛車牌號碼Ｊ六－九九一九號自用
    小貨車，沿雲林縣二崙鄉○○村○○路由東往西方向行駛，途經該路二四二號前
    時，因超速行駛，而撞及由北往南橫越文化路欲至對向民宅之上訴人【甲○○】
    ，致上訴人【甲○○】倒地，受有左側髖臼骨折、頭部外傷併腦震盪、薦椎骨折
    、右側腰椎第四節神經損傷等傷害。為此，依〈侵權行為損害賠償〉之法律關係
    ，求為命上訴人【丙○○】、【乙○○○○○○○○○○】｛下稱【廖國允
    】｝連帶賠償新台幣（下同）五百六十一萬一千九百三十一元〔即(一)【醫療費用
    】：四五五、八六五元；＋(二)【復健費】：一一一、０六六元；＋(三)【看護費】
    ：三、三０五、０００元；＋(四)【喪失勞動能力工作損失】：五四０、０００元
    ；＋(五)【精神慰撫金】：一、二００、０００元〕及自〔刑事附帶民事訴訟起訴
    狀〕繕本送達翌日起算之法定遲延利息之判決等語｛原審認上訴人【丙○○】
    、【廖國允】應連帶賠償之金額為四、二八三、六三五元〔即(一)【醫療費用】
    ：三一五、八六五元；＋(二)【復健費】：一一一、０六六元；＋(三)【看護費】：
    二、一三七、一五０元＋(四)【喪失勞動能力工作損失】：五一九、五五四元；＋
    (五)【精神慰撫金】：一、二００、０００元；經過失相抵後判命上訴人【丙○
    ○】、【廖國允】應連帶賠償上訴人【甲○○】三、二一二、七二六元及其法
    定遲延利息，而駁回上訴人【甲○○】其餘之請求；上訴人【甲○○】就因過失
    相抵而敗訴部分聲明不服，請求命上訴人【丙○○】、【廖國允】應再連帶
    給付一、０七０、九０八元及其法定遲延利息；而上訴人【丙○○】、【廖
    國允】就渠等敗訴部分提起上訴｝。
二、【上訴人丙○○、廖國允抗辯之事實】：上訴人【丙○○】、【廖國允】則
    以：本件車禍之發生，係上訴人【甲○○】疏未注意左右來車，即貿然穿越文化
    路，致上訴人【丙○○】閃避不及始撞及，上訴人【甲○○】就本件車禍之發
    生與有過失百分之五十；又上訴人【丙○○】係在尋訪友人途中，而非在執行
    職務中發生本件車禍，上訴人【廖國允】對於【丙○○】自行駕車外出並不知
    情，自不負僱用人連帶賠償之責。至於上訴人【甲○○】所請求之各項賠償：
  (一)九十一年九月六日至九十二年四月十日之【醫療費用】二十一萬五千八百六十五
    元部分：其中「電話費四百六十元」及「證明費六百五十元」，因非本件侵權行
    為所生之損害，自不應由上訴人賠償；
  (二)【來回車資】部分：上訴人【甲○○】自九十一年九月六日起至九十二年四月十
    日止，至〈三軍總醫院〉｛即三軍總醫院附設民眾診療服務處－下同｝就醫十五
    次，一趟車資以八百八十元為準，來回一次為一千七百六十元，就醫十五次合計
    二萬六千四百元，上訴人【甲○○】主張其來回車資共四萬八千一百七十五元，
    顯屬有誤；
  (三)自九十一年九月十一日起至九十二年四月十日間所支出之【看護費用】四十二萬
    五千元部分：由上訴人【甲○○】所提出之《收據》觀之，實際僅支出二十六萬
    五千元，逾此部分之請求，顯無理由；
  (四)自九十二年四月十一日起，四年間所需【看護費用】二百八十八萬元部分：上訴
    人【甲○○】九十二年一月六日出院後，病情已好轉，並無專人全天候看護之必
    要，僱請外勞看護即可，縱三年後取出鋼釘，亦僅於第一次開刀出院後三個月為
    僱請專人看護之合理期間，故未來看護費部分，僅須再支出十二萬元即可，逾此
    部分之請求，顯非必要；
  (五)未來取出鋼釘復健三個月之【車資】四萬八千元部分：上訴人認為二萬二千八百
    八十元即敷所需，逾此部分之請求為無理由。
  (六)上訴人【甲○○】於本件車禍發生時已六十六歲餘，為屆齡退休之人，依一般社
    會常情，應已喪失勞動能力，原審認其受有三年之【工作損失】五十一萬九千五
    百五十四元，顯不合理；
  (七)上訴人【甲○○】請求之【精神慰撫金】一百二十萬元，實屬過高等語，資為抗
    辯。
三、【兩造不爭執之事實】：上訴人【甲○○】主張上訴人【丙○○】於九十一年
    九月六日晚間九時二十分許，駕駛上訴人【廖國允】所有車號Ｊ六─九九一九
    號自用小貨車，沿雲林縣二崙鄉○○村○○路由東往西方向行駛，途經該路二四
    二號前時，撞及由北往南橫越文化路欲至對向民宅之上訴人【甲○○】，致上訴
    人【甲○○】倒地，因而受有左側髖臼骨折、頭部外傷併腦震盪、薦椎骨折、右
    側腰椎第四節神經損傷等傷害之事實，已據其提出〈三軍總醫院〉《診斷證明書
    》（含影本）為證（參見原審九十一年度交附民字第六八號卷第六、七頁；原審
    訴字卷第四０、一四０、一六八、一七０頁；本院卷第一三三－一三六頁、一
    五八頁；卷第一九、四０頁），而上訴人【丙○○】所犯刑事過失傷害及肇
    事逃逸罪部分，並經原審法院刑事庭以九十一年度交訴字第五三號、本院九十二
    年度交上訴字第二０三號刑事判決，判處應執行有期徒刑十月確定在案，有各該
    刑事判決（影本）在卷可憑（參見原審訴字卷第五－八、二０一－二０六頁），
    並經本院調閱前開刑案全卷查明無訛，復為上訴人【丙○○】、【廖國允】
    所不爭執，自堪信為真實。
四、【兩造爭執之事實】：上訴人【甲○○】依〈侵權行為損害賠償〉之法律關係，
    主張上訴人【丙○○】、【廖國允】應連帶賠償各項損害等情，雖為上訴人
    【丙○○】、【廖國允】所否認，並以前揭各情詞置辯，但查：
（一）依據前開刑事案卷內警訊卷所附《道路交通事故調查報告表》及《現場圖》所
      載，本件車禍之路段時速限制為五十公里之縣道，天候為陰天，夜間有照明，
      路面狀況係乾燥、無缺陷、鋪設柏油之雙向快車道，且為視距良好，無障礙之
      直路，客觀上無不能注意之情事。據上開《道路交通事故調查報告表》所附《
      現場圖》之標示，【丙○○】所駕駛車號Ｊ六─九九一九號自用小貨車於文化
      路東往西方向之「對向」快車道上留有分別長達三十六公尺、二十六‧六公尺
      之煞車痕，依照「一般公路汽車煞車距離、行車速度對照表」推算，【丙○○
      】當時車速已達七十公里以上，顯然有超速駕駛之違規行為。
（二）按行車速度應依標誌或標線之規定；汽車行駛時，駕駛人應注意車前狀況，並
      隨時採取必要之安全措施，【道路交通安全規則】第九十三條第一項、第九十
      四條第三項分別定有明文。查上訴人【丙○○】是日駕駛自用小貨車，行駛
      於前揭路段，自應小心謹慎並遵守上開【道路交通安全規則】，以避免危險之
      發生，況且本件車禍發生當時，並無不能注意遵守上開【道路交通安全規則】
      之情事，乃其能注意而不注意，以時速七十公里之高速超速行駛，以致發現穿
      越道路行經車輛前方之上訴人【甲○○】時，煞車不及而撞及【甲○○】，致
      【甲○○】因而倒地受傷，自難辭過失之答，且其過失駕駛行為與【甲○○】
      受傷間具有因果關係，應負過失侵權行為之責任。
（三）又按「受僱人因執行職務，不法侵害他人之權利者，由僱用人與行為人連帶負
      損害賠償責任。」，【民法】第一百八十八條第一項前段定有明文。查上訴人
      【甲○○】主張上訴人【丙○○】受僱於其父即上訴人【廖國允】所經營
      之〈國順冷凍冷氣行〉，從事外出修理電線、裝設冷氣之業務，肇事當時，【
      丙○○】所駕駛之車號Ｊ六─九九一九號自用小貨車，屬上訴人【廖國允】
      所有，為【廖國允】所不爭執，且有上開自用小貨車之《行車執照》（影本）
      在卷可稽（參見前開刑事案卷內警訊卷附），上訴人【廖國允】雖以：丙○
      ○肇事當時並非在工作中，當時乃是要前往尋訪友人途中，且伊對丙○○駕車
      自行外出並不知情等語為辯，惟按「民法第一百八十八條第一項所謂受僱人因
      執行職務不法侵害他人之權利，不僅指受僱人因執行其所受命令，或委託之職
      務自體，或執行該職務所必要之行為，而不法侵害他人之權利者而言，即受僱
      人之行為，在客觀上足認為與其執行職務有關，而不法侵害他人之權利者，就
      令其為自己利益所為亦應包括在內。」｛〈最高法院〉四十二年台上字第一二
      二四號判例、九十二年度台上字第五九一號判決意旨參照｝。查本件依上訴人
      【丙○○】於刑案偵查中供稱：「（問：現職？）在家裡工作。」「（問：
      車禍發生時工作？）都是駕駛J6－9919號車到處接電線、裝冷氣。」｛參照〈
      雲林地檢署〉九十一年度偵字第三八二二號卷附九十一年九月二十六日《訊問
      筆錄》｝，上訴人【丙○○】肇事時所駕駛之車輛既係上訴人【廖國允】
      所有供執行業務所用之小貨車，且該小貨車上載有冷氣之工具，為上訴人【
      丙○○】、【廖國允】所不否認，揆諸前開〈最高法院〉判例意旨，在客觀
      上自足認為與其執行職務有關，縱令其當時是在前往尋訪友人途中，對此職務
      上予以機會之行為，仍應認與執行職務有關。是以，上訴人【丙○○】既應
      對本件事故所造成上訴人【甲○○】之損害負過失侵權責任，而其僱用人【
      廖國允】復未能舉證證明其選任及監督【丙○○】職務之執行，已盡相當之注
      意或縱加以相當之注意而仍不免發生損害，則上訴人【甲○○】主張上訴人
      【廖國允】應依【民法】第一百八十八條第一項前段之規定，與上訴人【丙
      ○○】連帶負損害賠償責任，即非無據，上訴人【廖國允】前揭抗辯，並無
      可取。
（四）按因故意或過失不法侵害他人之權利者，負損害賠償責任。汽車、機車或其他
      非依軌道行駛之動力車輛，在使用中加損害於他人者，駕駛人應賠償因此所生
      之損害。不法侵害他人之身體或健康者，對於被害人因此喪失或減少勞動能力
      或增加生活上之需要時，應負損害賠償責任。不法侵害他人之身體、健康者，
      被害人雖非財產上之損害，亦得請求賠償相當之金額，【民法】第一百八十四
      條第一項前段、第一百九十一條之二前段、第一百九十三條第一項及第一百九
      十五條第一項前段分別定有明文。查本件上訴人【丙○○】、【廖國允】
      既應對上訴人【甲○○】因本件車禍所受之損害負連帶賠償責任，茲上訴人【
      甲○○】僅就原審所認過失相抵而敗訴部分聲明不服，而對原審否准上訴人
      【丙○○】、【廖國允】應賠償之項目及金額部分未聲明不服，自僅就原審
      所認之賠償項目及金額中，經上訴人【丙○○】、【廖國允】聲明不服之
      部分審論如后：
    (一)【醫療費用】部分：
　　1.【已支出之醫療費用】自9.7.～1.6.之醫療費用：二一五、八六五元，含
　　　：
    9.6.～9.8.〈慈愛綜合醫院〉【醫療費用】：四、一六四元；
    9.7.〈慈愛綜合醫院〉【證明書費】：一００元；
    9.8.：【救護車車資】：八、五００元；
    9.8.：【高速公路通行費】：四００元；
    9.8.：〈三軍總醫院〉【醫療費】：五九０元；
    9.8.～1.6.：〈三軍總醫院〉【醫療費】：二０二、一一一元。
      上訴人【甲○○】此部分之請求，業據提出與其所述相符之各項單據（含影本
      ）為證（參見原審九十一年度交附民字第六八號卷第二四－二七頁、原審訴字
      卷第四０－四四頁），其中醫療費用部分均屬上訴人【甲○○】之自付額，與
      【全民健康保險法】第八十二條之規定並無不合，並為上訴人【丙○○】、
      【廖國允】於原審言詞辯論時所不爭執（參見原審訴字卷第一六三頁），依
      【民事訴訟法】第二百八十條第一項前段之規定，視同自認，上訴人【丙○
      ○】、【廖國允】於上訴本院後雖就前開「9.8.～1.6.：〈三軍總醫
      院〉【醫療費】：二０二、一一一元」項中之〈三軍總醫院〉《醫療費收據》
      所列「20.電話費：460元」及「證明費：650元」部分，援引最高法院六十六
      年六月十一日六十六年度第五次民庭庭推總會決議(二)之決議內容，再為爭執，
      惟並未釋明有【民事訴訟法】第四百四十七條第一項何款之情形，依法自不得
      再為爭執，故上訴人【甲○○】前開【醫療費用】之請求，核屬有據。
    2.【將來所需支出之醫療費】：一００、０００元部分：
      上訴人【甲○○】主張〈三軍總醫院〉醫師囑咐約三年後需再次開刀取出身體
      內三處固定鋼釘乙節，為上訴人【丙○○】、【廖國允】所不爭，且屬一
      般醫療常識，自堪信為實在。而上訴人【甲○○】雖於九十二年十二月三十一
      日住入〈三軍總醫院〉接受左髖臼及右腸薦關節鋼板、螺釘拔除手術，至九十
      三年一月十二日出院，而僅支出醫療費二九、０四八元，有上訴人【甲○○】
      提出之〈三軍總醫院〉《醫療費收據》（影本‧參見本院卷第一三三頁）可
      稽，然依上訴人【甲○○】提出之〈三軍總醫院〉《診斷證明書》（影本‧參
      見本院卷第一三六頁）所載，上訴人日後仍須追複查治療，因此仍須支付
      門診追蹤之醫療費，復為〈三軍總醫院〉九十三年四月十二日集逵字第０九三
      ０００八一三０號函所載明（參見本院卷第一一三頁），如依上訴人【甲○
      ○】主張預計將花費開刀及醫藥費二萬六千八百元，住院費每日一千元、繕食
      費每日二百二十元，二個月合計七萬三千二百元（參見原審訴字卷第一八二頁
      ），再與其前述自九十一年九月八日至九十二年一月六日在〈三軍總醫院〉支
      出之醫療費二十萬二千一百十一元（參見原審訴字卷第四四頁）對照觀之，與
      原審所認此部分之合理費用十萬元尚屬相當，此復為上訴人【丙○○】、
      【廖國允】所不爭執，自屬合理之醫療費用額。又此部分雖有部分屬將來之支
      出，然既係因【丙○○】之侵權行為所增加之生活上之需要，則上訴人【甲○
      ○】請求上訴人【丙○○】、【廖國允】連帶賠償此部分之醫療費十萬元
      ，自屬正當。
    (二)【復健費用】部分：
    1.自1.9.～3.13.止因復健所支出之各項費用，含：
    赴〈三軍總醫院〉門診二十九日來回門診及復健之【車資】：四八、一七五元
      ；
    〈三軍總醫院〉【門診費用】：七、八九一元；
    復健用【輪椅費用】：五、０００元；
    復健【營養品費用】：二、０００元。
      查上訴人【甲○○】因本件車禍受有左側髖臼骨折、頭部外傷併腦震盪、薦椎
      骨折併右側腰薦椎神經損傷、右肩旋轉肌袖破裂等傷害，於九十一年九月八日
      入〈三軍總醫院〉住院治療，並先後於同年九月十二日接受左髖臼前鋼板內固
      定，同年九月二十三日接受左髖臼後部及薦椎內固定手術，同年十二月十九日
      接受右肩旋轉肌修補手術，於九十二年一月六日出院，業據上訴人【甲○○】
      提出〈三軍總醫院〉主治醫師出具之《診斷證明書》為憑（參見原審訴字卷第
      一六八頁；本院卷第一三三頁），該醫院醫師於《診斷證明書》復囑言：「
      3.宜門診複查。4.行動不便，需長期專人照護及復健」。足見上訴人【甲○○
      】因本件車禍所造成之行動不便，確有長期由專人照護及復健之必要。上訴人
      【甲○○】就前揭費用之支出，業據提出與其所述相符之單據為憑（參見原審
      訴字卷第四五－七二、七四頁），上訴人【丙○○】、【廖國允】就【
      門診費用】七、八九一元、【輪椅費用】五、０００元及【營養品費用】
      二、０００元於原審言詞辯論時俱不爭執（參見原審訴字卷第一六三、一六四
      、一四七頁），在本院復具狀陳明不爭執｛參見本院卷第四七頁〔上訴理由
      狀〕所載｝，則上訴人【甲○○】上開〈三軍總醫院〉【門診費用】：七、
      八九一元；復健用【輪椅費用】：五、０００元；及復健【營養品費用】
      ：二、０００元，自屬正當。至於來回門診及復健之【車資】四八、一七五
      元，上訴人【丙○○】、【廖國允】雖質疑其必要性，並僅承認於二六、
      四００元之範圍內為必要云云｛參見本院卷第四七頁〔上訴理由狀〕所載｝
      。惟上訴人【甲○○】因本件車禍造成行動不便，確有長期受專人照護及復健
      之必要，已如前述，其為赴醫院復健而搭乘計程車自有事實上之需要，因此所
      支出之車資，乃係因上訴人【丙○○】之侵權行為所增加生活上之需要，自
      得請求上訴人【丙○○】、【廖國允】連帶賠償，上訴人【丙○○】、
      【廖國允】質疑上訴人【甲○○】搭乘計程車前往醫院復健，逾越必要程度
      云云，自非可採。況且，上訴人【丙○○】、【廖國允】於原審言詞辯論
      時對車資四八、一七五元之金額不為爭執（參見原審訴字卷第一六三頁），於
      上訴至本院後，則就其金額復為爭執（僅承認二萬六千四百元），依【民事訴
      訟法】第二百八十條、第四百四十七條第一項之規定，自無可取。再者，上訴
      人【甲○○】於九十二年一月九日起至三月十三日，非僅至〈三軍總醫院〉「
      就醫」十五次而已，尚包括至〈三軍總醫院〉「復健」二十餘次，有【甲○○
      】《復健治療卡》（影本）在卷可憑（參見原審訴字卷第三九頁），是以，前
      開請求之車資四八、一七五元，自應包括至〈三軍總醫院〉「就醫」及「復健
      」之次數，而上訴人【丙○○】、【廖國允】僅承認上訴人【甲○○】至
      〈三軍總醫院〉「就醫」十五次，支出二六、四００元之車資，顯非可採。綜
      合上述，上訴人【甲○○】主張自九十二年一月九日起至三月十三日止所支出
      之來回門診及復健之【車資】四八、一七五元，核屬有據，並無逾必要之程
      度，應予准許。
    2.將來回院復健三個月，每月【車資】一六、０００元，三個月車資計四八、０
      ００元部分：
      查上訴人【甲○○】因本件車禍受有左側髖臼骨折、頭部外傷併腦震盪、薦椎
      骨折、右側腰椎第四節神經損傷等傷害，曾經多次手術治療，並經〈三軍總醫
      院〉醫院主治醫師出具之《診斷證明書》囑言「行動不便，需長期專人照護及
      復健」，且有於三年後需要再次開刀取出身體內三處固定鋼釘等情，已如前述
      ，且再次開刀手術後，顯難認即可康復如常，因此有繼續接受復健治療之必要
      ，亦屬一般醫療常識，因此上訴人【甲○○】於將來再次開刀後，為赴醫院接
      受復健而搭乘計程車，自可認屬必要。上訴人【丙○○】、【廖國允】雖
      辯稱：依【甲○○】之《全民健康保險卡》之就醫紀錄顯示，其於入院實施多
      次手術後出院，其出院後之復健門診平均為一週一次，故將來回院復健三個月
      ，就診次數約十三次，以每趟單程車資八百八十元為準，每次來回車資兩趟共
      一、七六０元，全部車資費用二二、八八０元，逾此部分之請求，為無理由云
      云｛參見本院卷第四九頁〔上訴理由狀〕所載｝。惟查依卷附【甲○○】《
      復健治療卡》（影本）顯示（參見本院卷第三四頁），【甲○○】自九十二
      年一月七日至九十二年十二月十六日，至〈三軍總醫院〉復健之次數達五十七
      次之多，平均每月約四‧七五次，三個月約十四‧二五次，如再加上上訴人
      【丙○○】、【廖國允】所述【甲○○】三個月追蹤門診次數之十三次，則
      【甲○○】三個月至〈三軍總醫院〉之次數當在二十八次左右，以每次來回車
      資一、七六０元計算，其車資約四九、二八０元，上訴人【甲○○】主張之四
      八、０００元並未逾該金額，益徵上訴人【丙○○】、【廖國允】前開抗
      辯為不可採。從而，上訴人【甲○○】主張【將來復健三個月車資】四八、
      ０００元，亦屬正當，應予准許。
    (三)【看護費】部分：
    1.自9.11.～4.10.止之【看護費用】四二五、０００元部分：
      查上訴人【甲○○】因本件車禍受有前開傷害，致行動不便，確有長期專人照
      護及復健之必要，已如前述，且其確曾僱用【李彩霞】、【周素珠】二人於上
      述期間內擔任看護工作，並支出【看護費】四二五、０００元（按每日二千元
      ；每月六萬元計算），除據提出看護費用領據五張（均影本）為證外（參見原
      審訴字卷第八０－八三、一六０頁），且經【李彩霞】、【周素珠】於原審九
      十二年七月八日言詞辯論期日具結後證述在案（參見原審訴字卷第一八九－一
      九三頁），而上訴人【丙○○】、【廖國允】對該金額及【李彩霞】、【
      周素珠】之證詞俱不爭執（參見原審訴字卷第一六六、一九一－一九三頁），
      自屬自認，則上訴人【丙○○】、【廖國允】嗣後再質疑上訴人【甲○○
      】是否須有專業看護日夜間全天候照顧之必要及看護【周素珠】何能於日間至
      上訴人【甲○○】住處看護，且九十一年十一月三十日起至九十二年一月三十
      一日止之看護費收據無人簽收各情，主張上訴人【甲○○】自第一次手術出院
      （即九十二年一月六日）後所需看護之合理期間為三個月，應依一般僱用外勞
      看護之標準計算看護費用，進而爭執上訴人【甲○○】實際所支出之金額僅為
      二六五、０００元云云，即無可取。故上訴人【甲○○】主張自九十一年九月
      十一日起至九十二年四月十日間支出【看護費用】四二五、０００元，即非無
      據，應予准許。
    2.自4.11.起，四年間所需【看護費用】二、八八０、０００元部分：
      上訴人【甲○○】主張〈三軍總醫院〉醫師囑咐其約三年後需再次開刀取出身
      體內三處固定鋼釘，為上訴人【丙○○】、【廖國允】所不否認，則【甲
      ○○】於日後再次開刀取出身體內三處固定鋼釘前，其因本件車禍受傷行動不
      便，有長期專人照護及復健之必要之情況，尚難認為必將有所改善。至〈三軍
      總醫院〉九十二年十一月二十一日集逵字第０九二００二二七六六號函雖復稱
      ：「‧‧‧四、日後再開刀取出螺釘之住院天數約為五天，不需專業看護，出
      院後亦不需看護‧‧‧。」等語（參見本院卷第一三九頁），應僅著眼於是
      否「專業」看護，當難排除上訴人【甲○○】日後再開刀取出螺釘前之回院門
      診及復健期間「普通」看護之必要性；況且，依上訴人【甲○○】提出之〈三
      軍總醫院〉《醫療費用收據》（影本‧參見本院卷第一七八－一八一頁），
      上訴人【甲○○】於4.、7.10.、8.7.、8.、10.6.
      11.11.及2.3.前往〈三軍總醫院〉〔復健科〕門診治療；另依其提出之《
      復健治療卡》（影本‧參見本院卷第一七二頁）所載，上訴人【甲○○】於
      4.15.、4.17.、4.、4.、7.10.、7.16.、7.17.
      、7.、7.、7.、7.、8.7.、8.9.、8.
      12.、8.14.、8.19.、8.、8.、9.2.、9.9.、
      9.16.、9.、9.、10.6.、10.7.、10.14.、10.、
      10.、11.4.、11.11.、11.18.、12.2.、12.11.、2.11.回
      該醫院復健，則至九十三年二月十一日止，上訴人【甲○○】確有因前開傷害
      回〈三軍總醫院〉〔復健科〕門診及復健之事實，若再審酌上訴人【甲○○】
      於上開期間開刀取出鋼釘時，已為將近七十歲高齡之老人，如謂開刀後不需任
      何看護從旁照顧看護並協助其復健，亦不符一般社會常情之期待。就此即無鑑
      定上訴人【甲○○】是否應由看護照護之必要。由此益足認上訴人【丙○○
      】、【廖國允】主張上訴人【甲○○】自第一次手術出院（即九十二年一月
      六日）後所需看護之合理期間為三個月云云，並無可取。然上訴人【甲○○】
      已於九十二年十二月三十一日住入〈三軍總醫院〉接受左髖臼及右腸薦關節鋼
      板、螺釘拔除手術，至九十三年一月十二日出院，已如前述，而依其提出前開
      復健科門診及復健之資料，上訴人【甲○○】於上開手術後，於2.3.、
      2.11.回〈三軍總醫院〉〔復健科〕門診及復健，若再參酌上訴人提出之〈三
      軍總醫院〉《醫療費用收據》（影本‧參見本院卷第一七六、一七七、一八
      五、一八六頁），上訴人尚於1.20.、2.3.、3.、4.前往
      〈三軍總醫院〉〔骨科〕門診；3.、4.前往〈三軍總醫院〉〔神
      經內科〕門診；2.3.前往〈三軍總醫院〉〔胸腔內科〕門診，就其門診之
      事實觀之，至4.止，上訴人【甲○○】仍陸續回〈三軍總醫院〉門診治療
      ，然是否須由看護照護陪同門診，並未據其舉證證明其必要性，因此，審酌上
      訴人【甲○○】前開取出鋼（螺）釘手術後最後回〈三軍總醫院〉〔復健科】
      門診及復健之時間，及其因年齡關係於手術後尚待由他人照護之需要性，本院
      認自其於1.12.接受取出鋼（螺）釘手術出院後，需由看護照護之合理期間以
      三個月為適當，逾此期間，已逾必要之程度，準此，上訴人【甲○○】所得請
      求之看護費用應僅能算至4.11.止。此段期間（即4.11.～4.11.）承上訴人
      【甲○○】前述主張由訴外人【周素珠】、【李彩霞】等看護之事實，依上訴
      人【甲○○】提出之《看護費收據》（影本‧參見本院卷第一四三－一四六
      、二一五－二二０頁），亦足認上訴人【甲○○】確有該收據所載金額之支出
      ，因此，上訴人【丙○○】、【廖國允】雖否認該收據之真正（參見本院
      卷第一四二頁），仍不足否定上訴人【甲○○】因僱請看護而支出看護費之
      事實。依上訴人【甲○○】提出之上開《看護費收據》（影本）計算，上訴人
      【甲○○】在此段期間所支出之看護費用合計為：七三四、０００元（即每日
      二千元），並未逾上訴人【丙○○】、【廖國允】抗辯二個月十二萬元之
      金額｛參見本院卷第四八頁反面〔上訴理由狀〕所載｝，自屬適當。則上訴
      人【丙○○】、【廖國允】抗辯此段期間僅須再支付二個月合計十二萬元
      之看護費即可云云，自無可取。則上訴人【甲○○】請求此段期間之【看護費
      用】，逾七三四、０００元部分，已逾其必要性，自難認為正當。
    (四)【喪失勞動能力工作損失】五四０、０００元部分：
      上訴人【甲○○】主張其受傷前在雲林縣二崙鄉○○村○○路二四二號賣檳榔
      已二十餘年，每日營業額約二千至三千元，扣除成本每日淨賺約六百元至一千
      元等情，固據提出《相片》及由該村村長證明之《證明書》（影本）為證（參
      見原審卷第一八三、一八四頁），惟已為上訴人【丙○○】、【廖國允】
      所否認，經查上訴人【甲○○】提出之該《證明書》（影本）係由上訴人【甲
      ○○】之夫【林萬教】申請，其〔證明事項〕欄載：「內人甲○○生於民國
      年月身分證統一編號Ｚ000000000車禍前仍從事於檳榔攤生意、農事耕作
      及勤練太極拳，茲為車禍需上法庭之需，懇請村座惠予證明實感德便，無任感
      激。」等語，顯係上訴人【甲○○】之夫【林萬教】所擬之內容，已難遽信；
      若再詳觀其提出之《相片》所示屋內擺設之情形，該址顯在經營零售酒類等之
      商號，則縱然偶有販賣檳榔之情形，亦應附隨於該商號營業，自不能單憑上訴
      人【甲○○】如同該《相片》所示包檳榔之舉，遽認其即有販賣檳榔之營業。
      何況，上訴人【甲○○】於本件車禍發生時（9.6.）已年滿六十六歲，已逾
      勞工六十歲強制退休之年齡（勞動基準法第五十四條第一項第一款參照），實
      難認其尚有一般勞動工作收入之能力，則上訴人【甲○○】主張每天可賣檳榔
      二千至三千元，扣除成本每天淨賺六百至一千元，而以每天五百元為計算標準
      ，請求上訴人【丙○○】、【廖國允】賠償三年之工作損失，自屬無據。
    (五)【精神慰撫金】一、二００、０００元部分：
      查上訴人【甲○○】係二十四年十一月十六日出生，事故發生時已年滿六十六
      歲，因本件車禍受有左側髖臼骨折、頭部外傷併腦震盪、薦椎骨折、右側腰椎
      第四節神經損傷等傷害，曾經多次手術治療，日常行動不便，在在依賴他人照
      顧，於第一次住院手術出院後尚需再次開刀取出身體內三處固定鋼釘，仍須繼
      續門診治療，就其年齡而論，其所受傷害尚非輕微，則其主張精神及身體上遭
      受極大之痛苦，自屬實情。反觀上訴人【丙○○】於肇事後，棄受傷倒地之
      上訴人【甲○○】於不顧，逕自駕車逃離現場，行為卑劣，若非警員循線查獲
      ，勢必僥倖逍遙法外，且上訴人【廖國允】、【丙○○】父子迄今未賠償
      上訴人【甲○○】分毫，從未前往探視遭受傷痛折磨之【甲○○】。又上訴人
      【甲○○】不識字，目前已滿六十八歲；上訴人【丙○○】國中肄業，沒有
      固定工作及收入；上訴人【廖國允】國中畢業，開冷凍冷氣行，夏季月入約
      二、三萬元，為渠等分別陳明在卷（參見本院卷第一００頁）。而上訴人【
      甲○○】名下有一部車輛、八十九年度計有所得資料九筆計三十一萬三千八百
      十三元、九十年度計有所得資料十筆共二十萬五千二百十六元（參見本院卷
      第八三、八六、八七頁）；上訴人【丙○○】名下有土地、房屋、投資各一
      筆，八十九年度計有所得資料四筆計二十萬四千七百九十六元，九十年度計有
      所得資料三筆共四萬八千四百二十元（參見本院卷第八四、八八、八九頁）
      ；上訴人【廖國允】名下有田賦四筆、土地三筆、房屋一筆、車輛二部、投
      資三筆，八十九年度計有所得資料五筆計十二萬七千八百零七元，九十年度計
      有得資料五筆共十七萬二千五百五十元（參見本院卷第一一五－一一八頁）
      等情，有〈財政部台灣省中區國稅局虎尾稽徵所〉九十二年九月二十九日中區
      國稅虎尾四字第０九二００一五四八八號及九十二年十月二十三日中區國稅虎
      尾四字第０九二００一七一０五號函所附歸戶財產查詢清單及所得資料可稽。
      經斟酌兩造前開教育程度、經濟能力與財產狀，及上訴人【甲○○】所受傷害
      造成之痛苦程度非輕，並上訴人【丙○○】、【廖國允】事後之態度等各
      情，本院認上訴人【甲○○】請求上訴人【丙○○】、【廖國允】應賠償
      之【精神慰撫金】一百二十萬元，洵屬適當，應予准許
    (六)綜右所述，上訴人【甲○○】因本件車禍所受之損害，依〈侵權行為損害賠償
      〉之法律關係，所得請求賠償之金額如下：
    1.【醫療費用】：三一五、八六五元；
    2.【復健費用】：一一一、０六六元；
    3.【看護費用】：一、一五九、０００元；
    4.【精神慰撫金】：一、二００、０００元
      合計為二、七八五、九三一元。
（五）第按損害之發生或擴大，被害人與有過失者，法院得減輕賠償金額，或免除之
      ；【民法】第二百十七條第一項定有明文。又行人在未設有行人穿越道亦非禁
      止穿越之路段穿越道路時，應注意左右無來車，始可小心迅速穿越；復為九十
      一年八月三十日修正發布，而於九十一年九月一日起施行之【道路交通安全規
      則】第一百三十四條第五款所明定。查本件依本院九十二年度交上訴字第二０
      三號刑事卷內警訊卷附《道路交通事故調查報告表》及《現場圖》所示，本件
      車禍發生之路段並未設有行人穿越道亦非禁止穿越之路段，則上訴人【甲○○
      】穿越道路時，自應注意確定左右安全距離內無來車後，始可小心迅速穿越。
      而本件車禍發生當時天候為陰天、夜間有照明，為視距良好、無障礙之直路，
      一般汽車於夜間行駛時，無不開啟車前大燈，乃上訴人【甲○○】自承於穿越
      道路前，已目擊一台紅色小車由文化路東往西行駛來，仍貿然決意穿越文化路
      （參見原審訴字卷第三三頁），業已違反前開【道路交通安全規則】所課予之
      注意義務，本身難謂無任何過失，至其行至道路中線發現上訴人【丙○○】
      所駕白色自用小貨車，自該不明紅色小車左側違規逆向超車駛來，本欲退回原
      點，惟該紅色小車亦已逼近，遂決意繼續穿越文化路至對向民宅，致【丙○○
      】發現正穿越道路之【甲○○】時已閃避不及，【甲○○】遂於穿越文化路約
      十分之九之處遭上訴人【丙○○】所駕駛之自用小貨車撞及倒地，自亦難辭
      過失之咎。上訴人【甲○○】主張刑事案件檢察官於第一審九十一年十月二十
      九日調查時表示：「本件被害人應無過失」，又於原審九十一年十二月十二日
      審理中當庭請求將起訴書犯罪事實欄第一頁倒數第二行內所載之「本身亦疏未
      注意不得穿越劃有分向限制線之道路」、證據並所犯法條欄「至告訴人固亦疏
      未遵守前揭規定，未注意不得穿越劃有分向限制線之道路」等語刪除等情觀之
      ，上訴人【甲○○】穿越道路時實已盡注意義務，應無過失云云，顯與本院上
      開論斷不合，自無可取。經審酌本件車禍發生之情節，本院認為【丙○○】於
      夜間以高達七十公里以上之時速超速駕駛，復於禁止超車之路段竟行駛於逆向
      車道違規超車（三項過失因素），以致發現穿越道路行經車輛前方之【甲○○
      】時，因煞車閃避不及而撞及亦疏未注意應確定左右安全距離內無來車後，始
      可小心迅速穿越該路之上訴人【甲○○】（一項過失因素），應負較高之過失
      責任。因此就上訴人【甲○○】與上訴人【丙○○】就本件車禍發生之原因
      力，認上訴人【丙○○】應負百分之七十五之過失責任，上訴人【甲○○】
      應負百分之二十五之過失責任，並按過失比例酌減上訴人【丙○○】、【
      廖國允】之連帶賠償金額。上訴人【丙○○】、【廖國允】主張上訴人【
      甲○○】應負百分之五十過失責任云云，並無可取。準此，上訴人【甲○○】
      本得請求之賠償金額為二、七八五、九三一元，，依減輕百分之二十五之比例
      計算，計為二、０八九、四四八元（元以下四捨五入）。從而，上訴人【甲○
      ○】依據〈侵權行為損害賠償〉之法律關係，請求上訴人【丙○○】、【
      廖國允】，連帶給付二百零八萬九千四百四十八元，洵屬正當，應予准許。逾
      此部分之請求，即非正當，要難准許。
（六）又給付有確定期限者，債務人自期限屆滿時起，負遲延責任。給付無確定期限
      者，債務人於債權人得請求給付時，經其催告而未為給付，自受催告時起，負
      遲延責任；其經債權人起訴而送達訴狀，或依督促程序送達支付命令，或為其
      他相類之行為者，與催告有同一之效力。【民法】第二百二十九條第一、二項
      分別定明文。又遲延之債務，以支付金錢為標的者，債權人得請求依法定利率
      計算之遲延利息。但約定利率較高者，仍從其約定利率；而應付利息之債務，
      其利率未經約定，亦無法律可據者，週年利率為百分之五；亦為同法第二百三
      十三條第一項及第二百零三條所明定。查本件上訴人【甲○○】得請求上訴人
      【丙○○】、【廖國允】連帶給付之前開金額，並未據上訴人【甲○○】
      主張定有給付之期限，則上訴人【甲○○】請求自原審〔刑事附帶民事訴訟起
      訴狀〕繕本送達之翌日起，按週年利率百分之五計算之利息，並未逾上開規定
      之範圍，自無不合；查上訴人【甲○○】原審之〔刑事附帶民事訴訟起訴狀〕
      繕本係於九十一年十二月十二日交付上訴人【丙○○】、【廖國允】收受
      （參見原審法院九十一年度交附民字第六八號卷第二０頁），則上訴人【甲○
      ○】請求上訴人【丙○○】、【廖國允】自九十一年十二月十三日起，按
      週年利率百分之五計付遲延利息，洵屬正當。
五、綜上所述，上訴人【甲○○】依〈侵權行為損害賠償〉之法律關係，請求上訴人
    【丙○○】、【廖國允】應連帶賠償二、０八九、四四八元，及自九十一年
    十二月十三日起，按週年利率百分之五計付遲延利息，洵屬正當。原審於上開應
    准許之範圍內，因而判命上訴人【丙○○】、【廖國允】連帶給付，並依兩
    造之陳明酌定相當之擔保金額，為准、免假執行之宣告，核無不合。上訴人【
    丙○○】、【廖國允】上訴意旨指摘原審關於此部分之判決為不當，而聲明廢
    棄，為無理由，應予駁回。至原審於上開應准許之範圍外（即超過二、０八九、
    四四八元，至三、二一二、七二六元以內部分），判命上訴人【丙○○】、
    【廖國允】連帶給付，自有未洽；上訴人【丙○○】、【廖國允】上訴意旨
    就此部分指摘原判決為不當，求為廢棄改判，為有理由，應由本院將此部分不當
    之判決廢棄，並駁回上訴人【甲○○】關於此部分在第一審之請求（含假執行之
    聲請）。又原審依過失相抵法則駁回上訴人【甲○○】之其餘請求，核無不合
    ，上訴人【甲○○】上訴意旨就該部分指摘原判決為不當，而聲明廢棄，為無理
    由，應予駁回。
六、又本件所命上訴人【丙○○】、【廖國允】應連帶給付之金額既與原審不同
    ，則原審所為准、免假執行之擔保金額所酌定之基礎即有變動，自應隨同予以更
    正如主文第六項所載。
七、又上訴人【甲○○】九十三年五月十七日〔言詞辯論整理書(三)狀〕所附《丙表》
    所列金額，並未據其為擴張之聲明（參見本院卷第一六九－一七０頁），且其
    請求上訴人【丙○○】、【廖國允】連帶賠償之金額仍如同原審所聲明之五
    、六一一、九三一元（參見本院卷第一三九頁），則該《丙表》所列金額，自
    非本院所得審究。至兩造其餘攻擊或防禦方法及舉證，均不影響本院所為前開論
    斷，自無再予一一審論之必要，附此敘明。
八、據上論結，本件上訴人【丙○○】、【廖國允】之上訴為一部有理由、一部
    無理由，上訴人【甲○○】之上訴為無理由，依民事訴訴法第四百五十條、第四
    百四十九條第一項、第七十九條、第八十五條第二項，判決如主文。
中　　　華　　　民　　　國　　九十三　　年　　　八　　　月　　　三　　　日
                          民　事　第　一　庭
~B1審判長法官　王　惠　一
~B2　　　法官　吳　上　康
~B3　　　法官　蘇　清  恭
右為正本係照原本作成。
如對本判決上訴，須於判決送達後二十日內向本院提出上訴狀（須按他造人數附繕本
）；未表明上訴理由者，應於上訴後二十日內向本院提出理由書（須按他造人數附繕
本）。
中　　　華　　　民　　　國　　九十三　　年　　　八　　　月　　　三　　　日
~B法院書記官　李  劍  龍
【附記】：
民事訴訟法第四百六十六條之一：
I對於第二審判決上訴，上訴人應委任律師為訴訟代理人。但上訴人或其法定代理人
  具有律師資格者，不在此限。
II上訴人之配偶、三親等內之血親、二親等內之姻親，或上訴人為法人、中央或地方
  機關時，其所屬專任人員具有律師資格並經法院認為適當者，亦得為第三審訴訟代
  理人。
